臺灣新北地方法院民事裁定
110年度消債職聲免字第122號
聲  請  人  張家豪  
代  理  人  陳祥彬律師(法扶律師)
相  對  人  聯邦商業銀行股份有限公司

法定代理人  林鴻聯  
代  理  人  李瑜敏  
相  對  人  良京實業股份有限公司

法定代理人  平川秀一郎



相  對  人  萬榮行銷股份有限公司

法定代理人  許勝發  
相  對  人  臺灣銀行股份有限公司

法定代理人  呂桔誠  
上列當事人間因消費者債務清理事件聲請免責，本院裁定如下：
    主  文
聲請人張家豪應予免責。　
    理  由
一、按法院為終止或終結清算程序之裁定確定後，除別有規定外
    ，應以裁定免除債務人之債務；法院裁定開始清算程序後，
    債務人有薪資、執行業務所得或其他固定收入，扣除自己及
    依法應受其扶養者所必要生活費用之數額後仍有餘額，而普
    通債權人之分配總額低於債務人聲請清算前二年間，可處分
    所得扣除自己及依法應受其扶養者所必要生活費用之數額者
    ，法院應為不免責之裁定。但債務人證明經普通債權人全體
    同意者，不在此限；債務人有下列各款情形之一者，法院應
    為不免責之裁定。但債務人證明經普通債權人全體同意者，
    不在此限：㈠於七年內曾依破產法或本條例規定受免責。㈡故
    意隱匿、毀損應屬清算財團之財產，或為其他不利於債權人
    之處分，致債權人受有損害。㈢捏造債務或承認不真實之債
    務。㈣聲請清算前二年內，因消費奢侈商品或服務、賭博或
    其他投機行為，所負債務之總額逾聲請清算時無擔保及無優
    先權債務之半數，而生開始清算之原因。㈤於清算聲請前一
    年內，已有清算之原因，而隱瞞其事實，使他人與之為交易
    致生損害。㈥明知已有清算原因之事實，非基於本人之義務
    ，而以特別利於債權人中之一人或數人為目的，提供擔保或
    消滅債務。㈦隱匿、毀棄、偽造或變造帳簿或其他會計文件
    之全部或一部，致其財產之狀況不真確。㈧故意於財產及收
    入狀況說明書為不實之記載，或有其他故意違反本條例所定
    義務之行為，致債權人受有損害，或重大延滯程序，消費者
    債務清理條例（下稱消債條例）第132條、第133條、第134
    條分別定有明文。
二、聲請人即債務人前於民國109年1月16日向本院聲請債務清理
    之前置調解，於109年3月9日經本院109年度司消債調字第48
    號調解不成立，聲請人當場聲請清算，經本院以109年度消
    債清字第72號裁定自110年1月4日下午4時起開始清算程序，
    並經本院司法事務官以110年度司執消債清字第8號清算事件
    為執行。因聲請人僅有存款新臺幣（下同）110元及86年出
    廠無清算價值之汽車1輛，未查得其他清算財團財產，堪認
    聲請人之清算財團財產應不敷清償財團費用、財團債務，且
    相對人即債權人亦不反對終止本件清算程序，故本院司法事
    務官乃於110年5月10日裁定終止本件清算程序，並已確定等
    情，業據本院調閱上開卷宗核閱屬實，是依前揭規定，本院
    即應審究本件聲請人是否應准予免責。
三、本院前於110年9月16日函請聲請人及相對人，就本院應否裁
    定免責表示意見，並通知其等於110年11月4日到庭陳述意見
    ，除相對人萬榮行銷股份有限公司、臺灣銀行股份有限公司
    未表示意見外，其餘意見分述如下：
(一)聲請人陳稱：聲請人原任職遊覽車司機，於109年5月因疫情
    因素遭辭退，於110年1月迄今均未謀得工作並無收入，僅有
    於109年間領取一筆補助金30,000元，110年8月領取紓困金1
    0,000元。聲請人每月個人必要生活費用依消債條例第64條
    之2第1項規定，即依新北市政府公告110年每人每月最低生
    活費15,600元之1.2倍即18,720元計算，入不敷出部分係由
    家人支應等語。
(二)相對人良京實業股份有限公司陳稱：
　　請向中華民國人壽保險商業同業公會函查聲請人有無以自己
    為要保人或嗣後變更要保人(含聲請清算前2年內所發生者)
    、質借未償還之商業保險保單？如有，與保單有關之一切金
    額理應全數加入清算財團供分配，聲請人如未為陳報即有消
    債條例第134條第2 、8 款不免責事由等語。
(三)相對人聯邦商業銀行股份有限公司陳稱：
　　聲請人之車輛貸款尚欠本金20,776元及自96年4月14日起至
    清償日止，按年息14%計算之利息。該車輛已無殘值，本行
    債權並未受償，故不同意免責等語。
四、經查：
(一)聲請人無消債條例第133條不免責事由：
　　聲請人主張其於110年1月4日裁定開始清算程序迄今均未謀
    得工作並無收入，僅有於110年8月領取紓困金10,000元等語
    。經本院依職權查詢聲請人於110年1月1日迄今並無勞保投
    保紀錄，且本院函詢新北市政府社會局、勞動部勞工保險局
    確認聲請人未曾領取各項給付、津貼及補助，有其勞保資料
    查詢表、新北市政府社會局110年9月24日函、勞動部勞工保
    險局110年9月27日日函可參，堪認聲請人於110年1月4日裁
    定開始清算程序後無薪資收入、執行業務所得或其他固定收
    入，自不符合消債條例第133條規定應不免責之情形。
(二)聲請人無消債條例第134條各款不免責事由：
  1.聲請人並無人壽保險投保紀錄，此有高額壽險資訊連結作業
    查詢資料、中華民國人壽保險商業同業公會「保險業通報作
    業資訊系統」資料查詢結果回覆書在卷可稽(司執消債清字
    卷第10、23、24頁)，則相對人良京實業股份有限公司主張
    聲請人隱匿保單財產，符合消債條例第134條第2、8款不免
    責事由，應非可採。
  2.消債條例關於清算程序係以免責主義為原則，不免責為例外
    ，相對人如主張聲請人有消費者債務清理條例第134條各款
    所定之行為，自應就聲請人合於上開要件之事實，舉證以實
    其說。相對人聯邦商業銀行股份有限公司雖具狀表明不同意
    聲請人免責，惟並未具體說明聲請人有何等事實應不免責或
    提出相當之事證證明，且本院復查無聲請人有消費者債務清
    理條例第134條所列各款不免責事由，自應認聲請人並無消
    債條例第134條各款不免責事由。
五、綜上所述，聲請人經法院為終止清算程序之裁定確定，且無
    消債條例第133條或第134條各款所定不應免責事由存在，是
    聲請人聲請免責，應予准許，爰裁定如主文。
中　　華　　民　　國　　111 　年　　4 　　月　　27　　日
                  民事第四庭  法  官  許品逸
以上正本係照原本作成。
如不服本裁定，應於裁定送達後10日內，以書狀向本院提出抗告
，並繳納抗告費新臺幣1千元。
中　　華　　民　　國　　111 　年　　4 　　月　　27　　日
                              書記官  羅采蘋